臺灣高等法院民事判決
109年度上易字第925號
上訴人即附  
帶被上訴人  丙○○  
            甲○○  
被上訴人即  
附帶上訴人  乙○○  
訴訟代理人  陳慶尚律師
複 代 理人  王兆華律師
上列當事人間請求損害賠償事件，上訴人對於中華民國109年6月
25日臺灣臺北地方法院108年度訴字第5427號第一審判決提起上
訴，被上訴人提起附帶上訴，本院於109年11月10日言詞辯論終
結，判決如下：
    主      文
上訴駁回。
原判決關於駁回乙○○後開第三項之訴部分，及該部分假執行之聲
請，暨訴訟費用之裁判(除確定部分外)均廢棄。
甲○○、丙○○應再連帶給付乙○○新臺幣壹拾伍萬元，及丙○○自民國
一Ｏ九年四月六日起、甲○○自民國一Ｏ九年四月七日起，均至清償
日止，按年息百分之五計算之利息。
其餘附帶上訴駁回。
第一審(除確定部分外)、第二審訴訟費用，由甲○○、丙○○連帶負
擔十分之七，餘由乙○○負擔。
    事實及理由
壹、程序部分：
    上訴人即附帶被上訴人丙○○(下稱丙○○)經合法通知未於言詞
    辯論期日到場，核無民事訴訟法第386條所列各款情形，爰
    依被上訴人即附帶上訴人乙○○(下稱乙○○)之聲請，由其一造
    辯論而為判決。
貳、實體部分：
一、乙○○主張：上訴人即附帶被上訴人甲○○(下稱甲○○)為伊配偶
    ，丙○○(與甲○○合稱甲○○等2人)明知甲○○為有配偶之人，竟
    於民國於108年7月18日晚上11時25分許，共同至位於臺北市
    ○○○路00號3樓泊居旅店二館雙人房型之房間(下稱系爭房間)
    投宿，伊於當晚趕至並要求進入系爭房間，甲○○原拒絕讓伊
    進入，嗣經伊告知要報警，始讓伊進入，觀諸甲○○等2人於
    深夜共處雙人房型之房間，甲○○復阻止伊進入，可見甲○○等
    2人彼此間有相當程度之親密感情互動。詎甲○○等2人不思悔
    悟，丙○○仍於108年8月間寄送如附件所示，記載「我甘願成
    全了你珍藏的往昔，只想讓你找回讓你像你的熱情」等傳達
    男女情愛字眼卡片予甲○○。甲○○更於108年8月7日向伊坦承
    「我跟丙○○，我們沒有說，我們也不一定，我們也沒有說會
    在一起幹嘛幹嘛幹嘛，我們沒有未來！我們清楚彼此都有一
    個家庭，可是在找尋自我的途中，我們其實再找到自己會很
    喜歡作的一些事情。可以一起分享，可以沉澱、可以講電影
    的内容跟情景。我我我，我不想去講我跟丙○○之中太多的細
    節，因為那個都是會真的傷害妳」等語，可見甲○○等2人之
    交往，已逾越一般社會通念之男女正常社交來往之程度，非
    僅止於一般朋友之互動，侵害伊基於配偶關係之身分法益情
    節甚為重大，造成伊精神上受有莫大痛苦。爰依民法第184
    條第1項、第185條、第195條第3項準用第1項規定，求為命
    甲○○等2人連帶賠償伊非財產上損害新臺幣（下同）50萬元
    ，及自民事追加被告暨準備一狀繕本送達之日起至清償日止
    ，按年息5%計算利息之判決等語(未繫屬本院部分，不予贅
    述)。
二、甲○○則辯以：伊與丙○○間並無逾越男女正常交往分際之行為
    ，伊於108年7月18日與丙○○共處雙人房型之系爭房間，係基
    於公務需要，而非基於情侶身分之約會，伊於同年8月7日向
    乙○○說「我不想去講我跟丙○○之中太多的細節，因為那個都
    是會真的傷害妳」等語，是想藉此讓乙○○同意離婚，且乙○○
    提出之錄音未經伊同意錄製，屬違法取得，不得作為證據等
    語。
三、丙○○未於最後言詞辯論期日到場，據其於原審到庭與所提書
    狀陳述略以：乙○○所提錄音未經甲○○同意，屬違法取得，不
    得作為證據。況倘甲○○等2人有於旅館內為性行為，豈會以
    甲○○名義訂房。伊於108年7月18日因公務聚餐較晚，且未攜
    帶借宿親人家中之鑰匙，僅能住宿旅館，而甲○○認為臺北市
    林森北路住宿環境較為複雜，故陪同伊找尋，待至泊居旅店
    ，甲○○認以其名義預定可打折，嗣登記住宿後，甲○○基於安
    全考量陪同伊進入系爭房間，並接續討論稍早未完之議題。
    伊未與甲○○發生擁吻、性交，以及任何逾越男女正常交往分
    際之行為，且甲○○親口向伊坦言其向乙○○陳稱發生性行為是
    屬杜撰，係想藉此讓乙○○同意離婚等語。
四、原審判命甲○○等2人應連帶給付乙○○20萬元，及丙○○自109年
    4月6日起、甲○○自同年月7日起，均至清償日止，按年息5%
    計算之利息，駁回乙○○其餘之訴(原審駁回乙○○請求逾20萬
    元本息部分，未據其聲明不服，已告確定）。甲○○等2人就
    其敗訴部分提起上訴，聲明：㈠原判決不利於甲○○等2人部分
    廢棄。㈡上開廢棄部分，乙○○在第一審之訴駁回。乙○○則答
    辯聲明：上訴駁回。並就其敗訴部分提起一部附帶上訴，聲
    明：㈠原判決關於駁回乙○○後開第2項之訴部分，及該部分假
    執行之聲請均廢棄。㈡上開廢棄部分，甲○○等2人應再連帶給
    付乙○○30萬元，及丙○○自109年4月6日起、甲○○自109年4月7
    日起，均至清償日止，按年息5%計算之利息。甲○○等2人則
    答辯聲明：附帶上訴駁回。
五、兩造不爭執之事項：
  ㈠甲○○與丙○○於108年7月18日晚上11時25分許，共同投宿於系
    爭房間，乙○○於當晚趕至並要求進入系爭房間，甲○○原拒絕
    讓乙○○進入，嗣經乙○○告知要報警，始讓乙○○進入。系爭房
    間係以甲○○名義訂房，房型為雙人房。有錄音譯文與現場照
    片足憑（見原審卷第25至40頁)。
  ㈡丙○○於如附件所示手寫給甲○○之卡片記載：「是你給了我一
    把傘，撐住傾盆撒落的孤單……我甘願成全了你珍藏的往昔，
    只想讓你找回讓你像你的熱情。○，我希望你快樂。你的身
    上有很溫暖溫和陽光的溫度，有著大男孩的笑容，溫和又溫
    柔，讓人安心舒服，我希望你快樂(手繪笑臉符號)2019.8月
    .○」有卡片可佐（見原審卷第101頁）。
六、本院判斷：
  ㈠甲○○等2人有無侵害乙○○基於配偶關係之身分法益，且侵害之
    情節是否重大：
  ⒈按因故意或過失，不法侵害他人之權利者，負損害賠償責任
    ；數人共同不法侵害他人之權利者，連帶負損害賠償責任；
    不法侵害他人基於父、母、子、女或配偶關係之身分法益而
    情節重大者，被害人雖非財產上之損害，亦得請求賠償相當
    之金額，民法第184條第1項前段、第185條第1項前段、第19
    5條第1項、第3項定有明文。而婚姻係以夫妻之共同生活為
    其目的，配偶應互相協力保持其共同生活之圓滿安全及幸福
    ，而夫妻互守誠實，係為確保其共同生活之圓滿安全及幸福
    之必要條件，故應解為配偶因婚姻契約而互負誠實之義務，
    配偶之一方行為不誠實，破壞共同生活之圓滿安全及幸福者
    ，即為違反因婚姻契約之義務而侵害他方之權利。又侵害配
    偶權之行為，並不以通姦行為為限，倘夫妻任一方與他 人
    間存有逾越通常男女社交禮儀範疇，衡情堪可認為不正當之
    交往，其行為當已逾越社會通念所能容忍範圍，而達破壞婚
    姻共同生活之圓滿安全及幸福之程度，該第三人與不誠實之
    配偶，即為共同侵害配偶權之共同侵權行為人。
  ⒉經查，甲○○與丙○○於108年7月18日晚上11時25分許，共同投
    宿於系爭房間，乙○○於當晚趕至並要求進入，甲○○原拒絕讓
    乙○○進入，嗣經乙○○告知要報警，始讓乙○○進入。系爭房間
    為雙人房型，係以甲○○名義訂房，有錄音譯文與現場照片足
    憑(見原審卷第25至41頁)，並為甲○○所不爭執(見本院卷第7
    8至79頁)。甲○○等2人雖辯稱：甲○○因熟悉附近飯店品質，
    方為丙○○訂房付款，且於房間內接續討論工程案件云云。惟
    查，系爭房間如係丙○○住宿所需，實無以甲○○名義訂房與支
    付費用之理。再者，距系爭房間39.46公尺即有統一超商(森
    鑽店)，62.05公尺即有全家超商(金林店)，並均提供用餐區
    與桌椅，有Google地圖與店家照片可稽(見本院卷第163至16
    5、171至175頁)，且甲○○等2人均各有家室，苟欲於晚間繼
    續討論工程案件，實無不至上開公眾場所會面以避嫌，反而
    選擇具有私密性及封閉性，依社會通念屬方便男女為親密肢
    體接觸行為之系爭房間繼續討論工程案件之理。另觀諸乙○○
    所拍攝現場照片，丙○○坐在床緣，手中並無持任何與工務有
    關之資料，且丙○○於108年7月18日當晚復對乙○○陳稱：但是
    在這裡聊天是不應該等語，有錄音譯文可考(見原審卷第28
    頁)，可見丙○○當日亦承認與甲○○係於系爭房間聊天，而非
    在談工程案件。則甲○○出錢為丙○○訂購雙人房型之系爭房間
    ，於深夜孤男寡女共處一室，甲○○並拒絕乙○○進入系爭房間
    等行為，自屬侵害乙○○基於配偶關係之身分法益，且情節重
    大。甲○○等2人上開所辯，洵無可採。
  ⒊次查，丙○○於108年8月間以手寫卡片予甲○○，內容記載：「
    是你給了我一把傘，撐住傾盆撒落的孤單……我甘願成全了你
    珍藏的往昔，只想讓你找回讓你像你的熱情。○，我希望你
    快樂。你的身上有很溫暖溫和陽光的溫度，有著大男孩的笑
    容，溫和又溫柔，讓人安心舒服，我希望你快樂(手繪笑臉
    符號)2019.8○」等語（見原審卷第101頁），已據兩造所不
    爭執(見五、兩造不爭執之事項㈡）。衡諸甲○○等2人各自均
    有家庭，於108年7月18日晚間11時25分共同投宿於雙人房型
    之系爭房間甫經乙○○查獲，苟甲○○等2人確僅為普通男女關
    係，當知警惕而避嫌，以維各自家庭共同生活之圓滿，與盡
    夫妻所應負之忠誠義務。惟丙○○卻仍藉由歌詞給予甲○○慰藉
    ，復描述甲○○給予其之感覺，最終表明希望甲○○快樂，更擷
    取彼此姓名單字「慶」、「呈」之暱稱指稱彼此，足見甲○○
    等2人關係親暱。倘非二人均有意，甲○○又豈會保留該張丙○
    ○手寫之卡片，更徵甲○○等2人應有相當親暱之男女交往情誼
    。丙○○雖抗辯其係基於同事關係，給予甲○○之鼓勵云云，惟
    上開歌詞係引自「你在終點等我」，該歌詞乃關乎男女之情
    ，與朋友關係無涉，丙○○之手寫內容、送卡片之時機與甲○○
    保留卡片之行為，更徵二人關係非僅只於普通異性朋友。
  ⒋再查，乙○○提出108年8月7日之錄音譯文記載：「乙○○：從一
    開始，你們做了什麼事?甲○○：我們會開始也是個意外，我
    們去○○○的聚餐，蠻多人在一起的聚餐，吃完飯就在巷子走
    回去，送她回家。乙○○：嗯。甲○○：嗯，就這樣子，喝了酒
    ，嗯，在巷子就擁吻，這是第一次發生，哇怎麼會這樣。」
    、「乙○○：所以你身上有很多吻痕也是她親的對不對?甲○○
    ：對。」等語（見原審卷第37頁)，可見甲○○已向乙○○坦承
    其與丙○○有親吻擁抱在身上留下吻痕等逾越男女交往分際之
    行為。甲○○等2人雖辯稱：系爭錄音係甲○○杜撰，目的係為
    逼迫乙○○同意離婚云云。惟甲○○等2人於108年7月18日共同
    投宿於系爭房間，及丙○○於同年8月寄送記載情愛字眼之卡
    片予甲○○，已可使乙○○明白甲○○等2人之交往親密，關係非
    淺，而達逼迫乙○○離婚之目的，甲○○無須於108年8月7日乙○
    ○詢問時，鉅細靡遺敘述與丙○○間交往之細節，且如甲○○等2
    人僅為公務合作黟伴而無不當交往，而甲○○竟杜撰與有配偶
    之丙○○有親密行為，傷害其合作夥伴，顯非符常情，則甲○○
    等2人上開抗辯，顯無可採。至甲○○等2人雖抗辯：乙○○所提
    出之系爭錄音，係未經甲○○之同意私下竊錄而獲取，依法應
    不具證據能力云云。惟按，民事訴訟之目的旨在解決紛爭，
    維持私法秩序之和平及確認並實現當事人間實體上之權利義
    務，為達此目的，有賴發現真實。又為發現真實所採行之手
    段，雖應受諸如誠信原則、正當程序、憲法權利保障及預防
    理論等法理制約，但民事訴訟之目的與刑事訴訟之目的不同
    ，民事訴訟法並未如刑事訴訟法對證據能力設有規定，就違
    法收集之證據，在民事訴訟法上究竟有無證據能力，既乏明
    文規範，自應權衡民事訴訟之目的及上述法理，從發現真實
    與促進訴訟之必要性、違法取得證據所侵害法益之輕重、及
    防止誘發違法收集證據之利益（即預防理論）等加以衡量，
    非可一概否認其證據能力。苟欲否定其證據能力，自須以該
    違法收集之證據，係以限制他人精神或身體自由等侵害人格
    權之方法、顯著違反社會道德之手段、嚴重侵害社會法益或
    所違背之法規旨在保護重大法益或該違背行為之態樣違反公
    序良俗者，始足當之（最高法院104年度台上字第1455號判
    決意旨參照）。本院審酌婚姻係以夫妻之共同生活為其目的
    ，配偶應互相協力及保持共同生活之圓滿，夫妻雙方應互負
    忠誠之義務，為法律所保護之法益，夫妻是否違反該義務，
    本涉及夫妻各自生活上之隱私，此項隱私權在夫妻應互負忠
    誠義務下，應有所退讓。況配偶是否違反忠誠義務本質上具
    有高度隱密性，證據之取得本極其困難。而乙○○所提出之錄
    音譯文，雖事前未經甲○○同意，但其方式不涉及強暴、脅迫
    ，且非持續性之長期監控，其侵害手段係選擇最小侵害方法
    為之，符合必要性原則，乙○○所獲證據之訴訟法價值，顯較
    諸甲○○之隱私權法益更值維護。則乙○○以錄音譯文為證據方
    法，仍符合比例原則，應得採為證據。甲○○等2人上開抗辯
    ，委無可取。
  ⒌綜上所述，丙○○明知甲○○為有配偶之人，仍於108年7月18日
    晚間11時25分許，共同投宿於雙人房型之系爭房間，甲○○並
    阻止乙○○進入，顯見彼此間有相當程度之親密感情互動，已
    明顯逾越一般社會通念之男女正常社交來往程度。甲○○等2
    人於不正常交往關係經乙○○查獲後，不僅未思避嫌，丙○○更
    於108年8月間手寫記載男女情愛字句，及互相暱稱「○」、
    「○」之卡片予甲○○，並有親吻之親暱男女行為，已侵害乙○
    ○基於配偶關係之身分法益，且屬情節重大，堪認乙○○精神
    上受有相當之痛苦，與甲○○等2人前述行為間有相當因果關
    係。則乙○○依民法第184條第1項前段、第185條第1項前段、
    第195條第1項前段、第3項規定，請求甲○○等2人連帶賠償非
    財產上之損害，核屬有據。 
  ㈡乙○○得請求甲○○等2人連帶賠償非財產上損害之金額為若干：
  1.按不法侵害他人之人格權，被害人受有非財產上損害，請求
    加害人賠償相當金額之慰撫金時，法院對於慰撫金之量定，
    應斟酌實際加害情形、所造成之影響、被害人所受精神上痛
    苦之程度、雙方之身分、地位、經濟狀況及其他各種情形，
    以核定相當之數額（最高法院47年度台上字第1221號、51年
    度台上字第223號、76年度台上字第1908號裁判意旨參照)。
　2.本院審酌甲○○二專畢業，從事室內裝修工程管理，月入8至1
    0萬元，乙○○係二專畢業，為保險從業人員，兼職作褓母(本
    院卷第203頁)，丙○○為甲○○之合作夥伴，乙○○108年度所得
    為143萬餘元，丙○○為101萬餘元，甲○○為79萬餘元，有稅務
    電子閘門財產所得調件明細可參(證據外放)，乙○○與甲○○共
    同育有二女，及兩造之身分、地位、經濟狀況、乙○○所受之
    損害與痛苦，及甲○○等2人前開行為已嚴重破壞乙○○與甲○○
    婚姻及家庭之圓滿，暨丙○○亦有配偶，仍對乙○○為故意侵害
    配偶權之行為，且於108年7月11日與甲○○共同投宿系爭房間
    被乙○○查獲後，尤不思警惕，仍與乙○○為逾越男女正常社交
    應有分際之行為等一切情狀，認乙○○得請求甲○○等2人給付
    之精神慰撫金，應以35萬元為適當，逾此範圍之請求，即屬
    過高，不應准許。
七、從而，乙○○依侵權行為之法律關係，請求甲○○等2人連帶給
    付35萬元，及丙○○自109年4月6日起(丙○○已於同年3月27日
    收受民事追加被告暨準備一狀繕本，見原審卷第175頁)、甲
    ○○自109年4月7日即民事追加被告暨準備一狀繕本送達翌日
    起(見原審卷第195頁)，均至清償日止，按年息5%計算之利
    息，為有理由，應予准許，逾此範圍之請求，為無理由，不
    應准許。原審就上開應准許部分，判命甲○○等2人應連帶給
    付20萬元本息，並分別諭知兩造供擔保後，得、免假執行，
    核無不當，甲○○等2人上訴意旨指摘原判決此部分不當，求
    予廢棄改判，為無理由，應駁回其上訴。又乙○○提起附帶上
    訴，請求甲○○等2人應再連帶給付乙○○30萬元本息，於15萬
    元本息範圍內為有理由，應予准許，自應由本院將原判決此
    部分廢棄改判如主文第3項所示，至逾此部分(即駁回其餘15
    萬元本息部分)之請求，即無理由，不應准許，應駁回此部
    分之附帶上訴。
八、本件事證已臻明確，兩造其餘之攻擊或防禦方法及所用之證
    據，經本院斟酌後，認為均不足以影響本判決之結果，爰不
    逐一論列，附此敘明。
九、據上論結，本件甲○○等2人之上訴為無理由，乙○○之附帶上
    訴為一部有理由、一部無理由，民事訴訟法第450條、第449
    條第1項、第78條、第79條、第85條第2項、第403條、第385
    條第1項，判決如主文。
中　　華　　民　　國　　109 　年　　11　　月　　24　　日
                  民事第三庭    
                      審判長法  官  王怡雯
                            法  官  朱美璘
                            法  官  何君豪
正本係照原本作成。
不得上訴。
中　　華　　民　　國　　109 　年　　11　　月　　26　　日

  　　　　　　　　　　　　　書記官  陳奕伃